【裁判字號】    90,易緝,347
【裁判日期】    901008
【裁判案由】    詐欺
【裁判全文】
臺灣臺中地方法院刑事判決                          九十年度易緝字第三四七號
    公  訴  人  臺灣台中地方法院檢察署檢察官
    被      告  甲○○
    選任辯護人  鄭雪櫻
                鐘為盛
                陳瑾瑜
右列被告因偽造文書等案件，經檢察官提起公訴 (七十九年度偵字第四二九０、四八
六三號)，本院判決如左：
    主  文
甲○○共同連續行使偽造之私文書，足以生損害於他人，處有期徒刑貳年。
如附表所示之偽造印章、印文、押署均沒收。
    事  實
一、甲○○與自稱「陳秋世」之真實姓名、年籍、住所不詳之成年男子，及另二真實
    姓名、年籍、住所不詳之成年男子、婦人基於犯意聯絡，共同意圖為自己不法之
    所有。因丁○○欲以其所有之坐落台中市○區○○段一四之一一三號及其母親所
    有之同段一四之五九、六０等筆土地向金融機關貸款，經友人介紹輾轉委由丙○○（另經判處無罪確定）辦理，丙○○則再找甲○○辦理，甲○○竟佯稱其係「
    陳偉輝」，可代丁○○向金融機關貸款新台幣（下同）五千萬元，使丁○○陷於
    錯誤於七十九年四月二十二日在台中市○○路○段三十六巷三十八號案外人莊世
    雄住處，將前開土地所有權狀、土地登記簿謄本、身分証、印章、印鑑証明、戶
    籍謄本等証件資料交予甲○○，甲○○即基於概括犯意，先於當場以「陳偉輝」
    名義出具收據一紙，並在收據之立據人欄偽簽「陳偉輝」署押及蓋用甲○○於前
    不久在台中市南屯區偽刻之「陳偉輝」印章，而偽造前開收據之私文書，並進而
    交付丁○○而行使之，足以生損害於「陳偉輝」、丁○○、羅呂巧蓮。甲○○取
    得前開証件資料後，由「陳秋世」找來前開真實姓名、年籍、住所不詳之成年男
    子、婦人，冒充係丁○○及羅呂巧蓮，以前開土地設定債權額七百二十萬元扺押
    權向劉慶昕、王庭獻實際借款六百萬元，使劉慶昕、王庭獻陷於錯誤而將前開借
    款六百萬元交予前開冒充丁○○及羅呂巧蓮之人。甲○○與前開冒充丁○○及羅
    呂巧蓮之人明知丁○○及羅呂巧蓮並無設定前開扺押權之事實，竟以丁○○所交
    付之前開証件資料偽造扺押權設定契約書、土地登記申請書等私文書，輾轉委由
    不知情之代書乙○○辦理扺押權設定登記，並於七十九年五月二日持向台中市中
    正地政事務所辦理抵押權設定登記而行使之，使台中市中正地政事務所承辦人員
    於翌日將此不實之事項登載於職務上所職掌之土地登記簿內，足以生損害於丁○○、羅呂巧蓮、劉慶昕、王庭獻及地政機關對土地登記管理之正確性。甲○○與
    前開冒充丁○○及羅呂巧蓮之人於前開扺押權設定登記辦畢後，復由前開冒充丁○○及羅呂巧蓮之人書立切結書切結收到借款六百萬元及約定還款事宜，並由甲○○在前開切結書上連帶保証人欄偽簽「陳偉輝」署押及捺指印，前開冒充丁○○及羅呂巧蓮之人則在前開切結書上立切結書人欄分別偽簽「丁○○」、「羅呂
    巧蓮」署押及捺指印，而偽造前開切結書之私文書，並進而交付劉慶昕、王庭獻
    而行使之，足以生損害於「陳偉輝」、丁○○、羅呂巧蓮、劉慶昕、王庭獻。
二、案經丁○○告訴及丙○○告發由台灣臺中地方法院檢察署檢察官偵查起訴。
    理  由
一、訊據被告甲○○固坦承有冒陳偉輝名義向丁○○詐得前開証件，並交予「陳秋世
    」找人冒充丁○○、羅呂巧蓮辦理扺押貸款之事實，惟辯稱如何辦理押貸款過程
    他並不清楚，都是「陳秋世」在指揮，錢是「陳秋世」拿走，由「陳秋世」分配
    ，他只分得五十萬元云云。惟查：
（一）被告於七十九年四月底曾經由張群立找巫瑞彬要辦理貸款事宜，並帶來冒充丁○○、羅呂巧蓮之人，其後是被告帶自稱是丁○○、羅呂巧蓮之人到承辦的乙○○代書處拿貸款等情，業據証人巫彬瑞於偵查中供明在卷。而前開前往乙○○處辦理扺押權設定登記之冒充丁○○、羅呂巧蓮之人並非丁○○、羅呂巧蓮
      本人等情，亦據証人乙○○於偵查中指認在卷。被告並於乙○○前往查看前開
      不動產前向丙○○說銀行人員要去看，請揚瑞振叫丁○○母子不要出面等情，
      亦據証人丙○○於偵查中供明在卷。足見被告對辦理押貸款過程顯有參與。
（二）被告與前開冒充丁○○及羅呂巧蓮之人於前開扺押權設定登記辦畢後，復由前
      開冒充丁○○及羅呂巧蓮之人書立切結書載明前開不動產設定抵押權事宜及切
      結收到借款六百萬元並約定還款事宜，且由甲○○在前開切結書上連帶保証人
      欄偽簽「陳偉輝」署押及捺指印，前開冒充丁○○及羅呂巧蓮之人則在前開切
      結書上立切結書人欄分別偽簽「丁○○」、「羅呂巧蓮」署押及捺指印，有卷
      附切結書一紙可稽。而前開切結書上連帶保証人「陳偉輝」之指紋經送刑事警
      察局鑑定結果，與被告甲○○之左拇指指紋相符，亦有該局七十九年十二月十
      九日刑紋字第五一九四一號函附之鑑定書可稽。益徵被告對偽造私文書辦理押
      貸款過程顯有參與。
（三）被告等人於向告訴人丁○○詐得前開証件資料之目的即在冒名辦理抵押貸款，
      否則其詐得前開証件資料即無意義。參以前開証人巫瑞彬、乙○○之敘述及切
      結書之記載，被告對行使偽造土地登記申請書、抵押權設定契約書，使公務員
      登記不實一節，顯與其他共犯有犯意聯絡、行為分擔。
      從而，被告前開辯尚不足採。此外，前開事實業據告訴人丁○○、被害人羅呂
      巧蓮指述綦詳，並有卷附收據、切結書各一紙、支票影本二紙、本票影本一紙
      、土地登記簿謄本三件、台中市中正地政事務所七十九年七月二十三日中正地
      所四字第六六０七號函附之土地登記申請書、印鑑証明等可資佐証。本件事證
      明確，被告前開犯行均堪認定。
二、核被告所為，係犯刑法第二百十六條、第二百十條行使偽造私文書罪、第二百十
    四條使公務員登載不實罪、第三百三十九條第一項詐欺取財罪。被告與自稱「陳
    秋世」之真實姓名、年籍、住所不詳之成年男子，及另二真實姓名、年籍、住所
    不詳之成年男子、婦人有犯意聯絡、行為分擔，均為共同正犯。被告偽造印章、
    印文、署押係偽造私文書罪之部分行為、偽造私文書之低度行為應為行使偽造私
    文書之高度行為所吸收，均不另論罪。被告先後多次行使偽造私文書犯行，時間
    緊接，罪名與犯罪構成要件相同，均顯係基於概括犯意為之，應依連續犯之規定
    論以一罪，並依法加重其刑。又被告所犯上開行使偽造私文書、與使公務員登載
    不實、詐欺取財罪之間，互有手段與目的之牽連關係，依刑法第五十五條規定，
    應從一重之行使偽造私文書罪處斷。公訴人雖未論及前開使公務員登載不實及偽
    造土地登記申請書、抵押權設定契約書、切結書部分，惟此部分與原起訴部分有
    連續犯及牽連犯之裁判上一罪關係，本院自得併予審酌，附此敘明。爰審酌被告
    之品行、不思以正途牟利，竟參與集體詐欺犯行、為本件犯行時年僅二十歲，年
    輕識淺，一時貪念致觸法網、詐取之金額高達六百萬元，犯罪所生危害甚鉅，及
    犯罪後態度等一切情狀，量處如主文所示之刑，以資懲儆。
三、如附表所示之偽造印章、印文、押署均應依刑法第二百十九條規定，併予宣告沒
    收。
四、至於前開冒充丁○○、羅呂巧蓮之人於取得王庭獻、劉慶昕所交付之前開借款支
    票後，提示兌現時，在前開支票上所為之背書，及另行簽發三百萬元本票二紙作
    為擔保之用部分，尚非屬抵押貸款必須之程序，且依卷附証據尚難認被告就此部
    分偽造文書及偽造有價証券犯行有犯意聯絡、行為分擔，爰不併予審酌，附此敘
    明。
五、據上論斷，應依刑事訴訟法第二百九十九條第一項前段，刑法第二十八條、第五
    十六條、第二百十六條、第二百十條、第二百十四條、第三百三十九條第一項、
    第五十五條、第二百十九條，罰金罰鍰提高標準條例第一條前段，判決如主文。
本案經檢察官黃惠玲庭執行職務。
中      華      民      國      九十    年      十      月      八      日
                                臺灣臺中地方法院刑事第一庭
                                    法  官
如不服本判決，應於送達後十日內向本院提出上訴狀 （須附繕本） ，上訴於台灣高等
法院台中分院。
論罪法條：
刑法第二百十六條、第二百十條、第二百十四條
第三百三十九條第一項
附表：
┌──┬───────┬───────┬────┬────────┐
│編號│文  件  名  稱│種          類│數    量│備            註│
├──┼───────┼───────┼────┼────────┤
│一  │  空      白  │「陳偉輝」印章│一個    │即編號二所示之印│
│    │              │              │        │章              │
├──┼───────┼───────┼────┼────────┤
│二  │七十九年四月二│「陳偉輝」署押│一枚    │立據人欄內之署押│
│    │十二日收據    │              │        │                │
├──┼───────┼───────┼────┼────────┤
│三  │七十九年四月二│「陳偉輝」印文│一枚    │立據人欄內之印文│
│    │十二日收據    │              │        │                │
├──┼───────┼───────┼────┼────────┤
│四  │七十九年五月四│「陳偉輝」署押│一枚    │連帶保証人欄內之│
│    │日切結書      │              │        │署押     │
├──┼───────┼───────┼────┼────────┤
│五  │七十九年五月四│「陳偉輝」捺指│一枚    │連帶保証人欄內之│
│    │日切結書      │印            │        │捺指印          │
├──┼───────┼───────┼────┼────────┤
│六  │七十九年五月四│「丁○○」署押│二枚    │立切結書人欄及收│
│    │日切結書      │              │        │訖欄            │
├──┼───────┼───────┼────┼────────┤
│七  │七十九年五月四│「丁○○」捺指│一枚    │收訖欄          │
│    │日切結書      │印            │        │                │
├──┼───────┼───────┼────┼────────┤
│八  │七十九年五月四│「羅呂巧蓮」署│二枚    │立切結書人欄及收│
│    │日切結書      │押            │        │訖欄            │
├──┼───────┼───────┼────┼────────┤
│九  │七十九年五月四│「羅呂巧蓮」捺│二枚    │立切結書人欄及收│
│    │日切結書      │指印   │        │訖欄            │
├──┼───────┼───────┼────┼────────┤
│十  │七十九年五月四│「丁○○」及「│二枚    │刪字註記欄      │
│    │日切結書      │羅呂巧蓮」捺指│        │                │
│    │              │印            │        │                │
└──┴───────┴───────┴────┴────────┘


司法院資訊處製作；財團法人民間司法改革基金會備份。
